【裁判字號】    97,訴,230
【裁判日期】    970416
【裁判案由】    毒品危害防制條例
【裁判全文】
臺灣基隆地方法院刑事判決               97年度訴字第230號
公  訴  人  臺灣基隆地方法院檢察署檢察官
被      告  乙○○
                    （現案於基隆監獄基隆分監執行中）
上列被告因毒品危害防制條例案件，經檢察官提起公訴（97年度
毒偵字第32號），於本院準備程序進行中，被告就被訴之事實為
有罪之陳述，本院合議庭乃裁定由受命法官依簡式審判程序獨任
進行審理，並判決如下：
    主  文
乙○○施用第二級毒品，累犯，處有期徒刑月，扣案之安非他
命殘渣袋（安非他命量微無法秤重）貳只均沒收銷燬之；又施用
第一級毒品，累犯，處有期徒刑柒月。應執行有期徒刑捌月，扣
案之安非他命殘渣袋（安非他命量微無法秤重）貳只均沒收銷燬
之。
    事  實
一、乙○○前因初犯施用毒品案件，經觀察、勒戒後，認無繼續
    施用毒品之傾向，於民國89年10月4 日經釋放出所，並由臺
    灣基隆地方法院檢察署檢察官於89年9月30日，以89 年度毒
    偵字第1790號為不起訴處分確定。又二犯施用毒品案件，經
    觀察、勒戒後，認無繼續施用毒品之傾向，於91年12月9 日
    經釋放出所，並由國防部中部地方軍事法院檢察署檢察官於
    91年12月19日，以91年度中檢字第5491號為不起訴處分確定
    。再三犯施用毒品案件，經法院裁定強制戒治（俟92年11月
    14日始因停止戒治並付保護管束而經釋放出所；93年5月13
    日管束期滿未經撤銷，而完成其本次毒癮戒斷療程），並由
    國防部東部地方軍事法院檢察署檢察官提起公訴，經國防部
    東部地方軍事法院於92年6月30日，以92年度花審字第49 號
    判決有期徒刑十月確定，93年2月9日發監執行、93年12月8
    日執行完畢。復因違反職役之軍法案件，由國防部北部地方
    軍事法院檢察署檢察官提起公訴，經國防部北部地方軍事法
    院於94 年8月18日，以94年度信審字第182 號判決有期徒刑
    十月確定，94年11月2日發監執行、95年8月13日執行完畢。
    又因施用第一、二級毒品案件，經本院於97年1月23日以96
    年度訴字第1101號分別判處有期徒刑7月、3月，應執行有期
    徒刑9 月（尚未確定）。詎乙○○仍不知戒除毒癮，復基於
    施用第二級毒品安非他命之犯意，於96年11月18、19日某時
    許，在基隆市○○區○○路36巷102弄6號住處，以吸食器施
    用第二級毒品安非他命1 次；又另行起意基於施用第一級毒
    品海洛因之犯意，於96年11月22日下午9時40 分許採尿前之
    1日內某時，在不詳地點，施用第一級毒品海洛因1次。嗣於
    96年11月22日下午7時55 分許，在其上開住處為警查獲，並
    當場扣得第二級毒品安非他命殘渣袋2只、吸食器1組，經乙
    ○○同意採驗其尿液結果呈安非他命、甲基安非他命及嗎啡
    陽性反應，而悉上情。
二、案經基隆市警察局第二分局報告臺灣基隆地方法院檢察署檢
    察官偵查起訴。
    理  由
一、程序事項：
    本件被告乙○○所犯者非為死刑、無期徒刑、最輕本刑為3
    年以上有期徒刑之罪或高等法院管轄第一審案件，其於準備
    程序進行中，先就被訴事實為有罪之陳述，經告知其簡式審
    判程序之旨，並聽取公訴人、被告之意見後，本院依刑事訴
    訟法第273條之1第1項之規定，裁定由受命法官獨任進行簡
    式審判程序，合先敘明。
二、認定事實所依據之證據及理由：
    (一)被告自白：被告於本院審理中自白確有於上開時、地分別
      施用第一級毒品海洛因及第二級毒品安他命各1 次之犯行
      事實，其任意自白核與下列事證相符，應堪採為證據。
    (二)尿液檢驗結果：
      臺灣尖端先進生技醫藥股份有限公司濫用藥物檢驗報告乙
      紙（附於96年度毒偵字第5986號偵查卷第8 頁），足證經
      被告同意採集其尿液送驗結果呈安非他命（992ng/ml）、
      甲基安非他命（5918ng/ml）、嗎啡（302ng/ml）陽性反
      應。
    (三)扣案之安非他命殘渣袋2只、吸食器1組，可資佐證。
    (四)臺灣高等法院被告全國前案紀錄表附卷可參，足認被告確
      有如事實所載之觀察、勒戒及徒刑執行等事實。
三、論罪及科刑之理由：
  (一)查海洛因及安非他命、甲基安非他命係毒品危害防制條例所
    列管之第一級及第二級毒品，此為該條例第2條第2項第1 款
    及第2 款所明定。核被告所為，係分別犯毒品危害防制條例
    第10條第1項之施用第一級毒品罪及同條例第10條第2項之施
    用第二級毒品罪。被告各次持有第一級毒品海洛因及第二級
    毒品安非他命以供其各次施用，其持有之低度行為，應為其
    施用之高度行為所吸收，均不另論罪。又被告先後施用第一
    級毒品海洛因及第二級毒品安非他命之行為，犯意各別且行
    為互殊，應予分論併罰。
  (二)被告曾有如事實欄所載之犯罪科刑及刑之執行情形，此有臺
    灣高等法院被告前案紀錄表在卷可稽，其於有期徒刑執行完
    畢後，5 年以內，故意再犯本起最重本刑有期徒刑以上之罪
    ，為累犯，應依刑法第47條第1 項規定，就其所犯各罪分別
    加重其刑。
  (三)爰審酌立法院於86年10月30日三讀通過於87年5月20 日公布
    ，同年月22日生效之毒品危害防制條例，該條例對於施用毒
    品之被告改以治療、矯治為目的，非重在處罰，是被告違反
    本罪實係基於「病患性」行為，而對他人甚少損害，然被告
    前曾因施用毒品，經送觀察、勒戒，有上開前案紀錄表為憑
    ，素行非佳，經警查獲後仍未戒絕，再衡量被告其餘犯罪之
    動機、目的、犯罪時所受之刺激、犯罪之手段、犯人之生活
    狀況、品行、智識程度、犯罪所生之危險或損害、犯罪後之
    態度等一切情狀，分別判處主文所示之刑，並依刑法第51條
    第5款規定，定其應執行刑。
  (四)扣案之安非他命殘渣袋2 只（安非他命量微無法秤重），為
    查獲之毒品（蓋無論以何種方式分離包裝袋與其內裝之毒品
    ，包裝袋內均會有極微量毒品殘留，故上述包裝袋應整體視
    為查獲毒品），應依毒品危害防制條例第18條第1 項前段之
    規定，宣告沒收銷燬之（參見最高法院95年度臺上字第3739
    號、第7354號判決）。另被告供稱扣案之吸食器1 組，係其
    所有供其施用第二級毒品安非他命之用，爰依刑法第38條第
    1項第2款宣告沒收之。
四、據上論斷，應依刑事訴訟法第273條之1第1項、第299條第1
    項前段，毒品危害防制條例第10條第1項、第2項、第23條第
    2項、第18條第1項前段，刑法第11條前段、第47條第1 項、
    第51條第5款、第38條第1項第2款，判決如主文。
本案經檢察官甲○○到庭執行職務。
中    華    民    國    97    年    4    月    16    日
                  刑事第三庭法  官  林淑鳳
以上正本證明與原本無異。
如不服本判決應於收受本判決後10日內向本院提出上訴書狀，其
未敘述上訴理由者，並得於提起上訴後10日內向本院補提理由書
狀（均須按他造當事人之人數附繕本）「切勿逕送上級法院」。
中    華    民    國    97    年    4    月    18    日
                            書記官  郭廷耀
附錄論罪法條：
毒品危害防制條例第10條第1、2項
施用第一級毒品者，處 6 月以上 5 年以下有期徒刑。
施用第二級毒品者，處 3 年以下有期徒刑。


司法院資訊處製作；財團法人民間司法改革基金會備份。
